臺灣高等法院臺中分院刑事判決　　　　　民國九十一年度上重訴字第二十九號
　　上　訴　人　臺灣彰化地方法院檢察署檢察官
　　上　訴　人
　　即　被　告　戊○○　男五十.
　　　　　　　　　　　　住高雄.
　　　　　　　　　　　　身分證.
　　指定辯護人　本院公設辯護人　甲○○
右上訴人因被告殺人案件，不服臺灣彰化地方法院中華民國九十一年六月二十一日第
一審判決（民國九十一年度重訴字第二號，起訴案號：臺灣彰化地方法院檢察署民國
九十一年度偵字第一三七一號），提起上訴，本院判決如左：
　　主      文
上訴駁回。
　　事      實
一、戊○○與許明玉係男女朋友關係，許明玉不定時會前往彰化縣溪州鄉○○村○○
    路卅一號二樓戊○○租住處，民國（下同）九十一年二月二十七日晚上八時三十
    分許，許明玉與戊○○雙方因金錢問題在上址二樓臥房發生激烈爭吵，爭吵完後
    ，許明玉於當日晚上九時許在該臥房床上睡覺，戊○○因與許明玉口角後心情惡
    劣，愈想愈氣，竟因而萌生殺機，於同日晚上十時三十分許，趁許明玉於二樓臥
    房內熟睡之際，拿起置於該臥房內之水果刀，並基於殺人之犯意，往許明玉左頸
    部頸動脈部位猛刺一刀，許明玉因疼痛驚醒以大喊「救命、救命」兩聲後，因傷
    重而昏迷，戊○○見許明玉已無氣息，誤認許明玉已死亡，為怕被人發現其將許
    明玉殺死，乃下樓至租住處外將許明玉所有之車牌號碼ＰＺ－五四七六號自用小
    客車開到其租住處一樓門口，再上樓至臥房內將許明玉抱下樓，為處理「屍體」
    ，戊○○遂將許明玉抱至該車內，使許明玉頭仰上平躺於車後座後，戊○○便駕
    駛該車前往彰化縣溪州鄉○○村○○巷○○段濁水溪河床旁，於同日晚上十一時
    三十分許到達該處後，將三份報紙打開均鋪於前座，由車中間點燃報紙，焚燒汽
    車及許明玉之「屍體」，戊○○則站在車旁，惟見車牌並未完全焚毀，認會被人
    發現其犯案，戊○○遂於聽到六聲爆炸聲而該自用小客車尚未完全焚燬時，即離
    開現場步行前往彰化縣警察局北斗分局三條派出所，並於犯罪未發覺前向該三條
    派出所值班員警自首而接受裁判，而許明玉則因休克昏迷平躺於該車後座，因火
    勢猛烈而被燒死，警方經戊○○自首至現場處理後，再前往戊○○住處扣得戊○
    ○所有並持以行兇之水果刀一把。
二、案經彰化縣警察局北斗分局報請台灣彰化地方法院檢察署檢察官偵查起訴。
        理  由
一、訊據上訴人即被告戊○○對於右揭事實坦承不諱，經查：（一）被害人因遭焚燒
    致無從以屍體辨認真實身分，然內政部警政署刑事警察局鑑定書認定：本案沾血
    枕頭布、被害人床板沾血棉棒、嫌犯手錶上血跡及嫌犯手掌上血跡與死者許明玉
    ＤＮＡ－ＳＴＲ型別相同，該型別在台灣地區中國人中分佈之機率預估為３．０
    ５Ｘ１０─，且由ＳＴＲ型別檢測結果，不排除死者為丁○○、丙○○親生母
    許明玉之可能，此有內政部警政署刑事警察局刑醫字第０九一００四四二三五號
    函在卷可稽；再遺留於焚燒車輛內之穿戴於被害人身上之手錶一只、項鍊一條業
    經被害人之子丁○○確認為其母親許明玉所有，被告亦自承在二樓臥房床上以刀
    刺殺被害人許明玉，故應可確認該車內燒焦之屍體應為被害人許明玉無誤。（二
    ）經中山醫學大學病理科解剖鑑定報告認定：、、、、３、檢視燒焦附近組織，
    存在血管擴張及血球聚集現像，推定死者於火燒時，尚存在生命跡象。４、死者
    死於出血性休克，心臟內並無血塊存在，因此兇嫌行兇時，推定尚未死亡，此有
    中山醫學大學病理科解剖紀錄附卷可稽（見九十一年偵字第一三七一○號卷第十
    六至二十一頁），是以被害人許明玉確因被告之刺殺後，致出血性休克昏迷，嗣
    因被告焚燒車輛致被焚燒死亡，此並經台灣彰化地方法院檢察署檢察官督同檢驗
    員、法醫師相驗、解剖並鑑定死因屬實，製有相驗筆錄、解剖筆錄、相驗屍體證
    明書、驗斷書及現場照片等在卷可稽。（三）按上訴人以殺人之意思將其女扼殺
    後，雖昏迷而未死亡誤認已死而棄置於水圳，乃因溺水窒息而告死亡，仍不違背
    其殺人之本意，應負殺人罪責（參見最高法院六十六年台上五四二號判例）。本
    件被告係於被害人許明玉熟睡之際，持水果刀往被害人許明玉之左頸頸動脈部位
    猛刺一刀，被害人許明玉因疼痛驚醒大喊「救命、救命」兩聲後，即未再喊叫且
    氣息漸弱，約於二十分鐘後被告見被害人許明玉已無氣息，且血流甚多，而被告
    本身並非醫護人員，且其又欲刺死被害人，被告當不可能再將被害人許明玉送醫
    救治，以其本身之醫學常識認被害人許明玉已遭其刺殺死亡，尚屬可採，故本件
    縱令被告誤以為被害人許明玉已被其刺殺死亡，為怕被人發現其將被害人許明玉
    殺死，乃將被害人許明玉載至彰化縣溪州鄉○○村○○巷○○段濁水溪河床旁，
    並放火焚燒車輛，致因傷重昏迷尚未死亡之被害人許明玉被燒死，其雖誤以為其
    所焚燒者為被害人許明玉之屍體，然被告本即有殺害被害人許明玉之犯意，雖被
    害人並未遭被告以水果刀殺死，但被害人仍因其放火燒車而燒死，此因果歷程之
    錯誤，仍認不違背其殺人之本意。（四）被告於台灣彰化地方法院檢察署檢察官
    向原審法院聲請羈押時即供稱：（問：為何要焚屍？）因心情不好，也怕被人家
    發現才焚屍，我站在旁邊，車子有爆六聲，然後我就到三條派出所投案。（問：
    要自首為何還要焚屍？）殺的時候沒有想要自首，焚屍後車牌未完全焚燬，怕被
    發現是我犯案，才去自首各等語，此有同院九十一年聲羈字第三八號卷宗內之訊
    問筆錄可稽，此外並有被害人家屬丁○○、丙○○之指訴及彰化縣消防局火災原
    因調查報告書、北斗分局轄區許明玉命案現場勘查報告、現場相驗照片十二張、
    現場模擬照片十張、照片二十五張、車籍作業系統─查詢認可資料、現場勘驗筆
    錄、現場模擬錄影帶等資料在卷可稽，復有水果刀一把扣案足資佐證，綜上所述
    ，事證已臻明確，被告犯行堪予認定。
二、核上訴人即被告所為係犯刑法第二百七十一條第一項之殺人罪。被告係在有偵查
    犯罪職權之機關或公務員發覺其為犯人前，主動向彰化縣警察局北斗分局三條派
    出所員警自首而接受裁判，此有受理各類案件記錄表及彰化縣警察局北斗分局三
    條派出所於九十一年二月二十八日製作之警訊筆錄各一件在卷可憑，其對於未發
    覺之罪自首而受裁判，應依同法第六十二條前段之規定減輕其刑，原判決因依刑
    法第二百七十一條第一項、第六十二條前段、第三十七條第一項、第三十八條第
    一項第二款。爰審酌被告僅因細故即生殺人犯意，持刀往被害人許明玉左頸部頸
    動脈部位猛刺一刀，並因見被害人已無氣息，誤認其已死亡，為怕被人發現，乃
    將被害人載至濁水溪河床旁，並放火焚燒車輛，致因傷重昏迷尚未死亡之被害人
    被燒死，手段甚為兇殘及其犯罪之動機、行為時所受之刺激、所生危害、犯後之
    態度並其他犯罪情節等一切情狀，量處無期徒刑，並褫奪公權終身，以示懲儆。
    扣案之水果刀一把，為被告所有供犯罪所用之物，爰併依法宣告沒收。其認事用
    法及量刑並無不當，檢察官上訴認原判決量刑過輕，上訴人即被告上訴認原判決
    量刑過重云云，均無理由，應予駁回。
三、據上論斷，應依刑事訴訟法第三百六十八條，判決如主文。
本案經檢察官乙○○到庭執行職務。
中      華      民      國　  九十一     年      九       月    三十    日
                                   臺灣高等法院臺中分院刑事第六庭
                                   　　　審判長法　官　李  文  雄
                                   　　　　　　法　官  陳  秀  
                                   　　　　　　法  官　陳　嘉　雄
右正本證明與原本無異。
本院並應依職權送上訴。
如不服本判決應於收受送達後十日內向本院提出上訴書狀，其未敘述上訴之理由者並
得於提起上訴後十日內向本院補提理由書（均須按他造當事人之人數附繕本）。
                                               書記官  陳　信　和
中      華      民      國　  九十一     年      十       月     一     日
                                                              　　　　　Ｆ
